最高法院刑事判決　　　　　　　　　　　　　　　八十七年度台上字第一七七九號
　　上　訴　人　甲○○
右上訴人因違反麻醉藥品管理條例案件，不服台灣高等法院中華民國八十七年三月三
日第二審判決（八十七年度上訴字第一八二號，起訴案號：台灣板橋地方法院檢察署
八十六年度偵字第一七○一號），提起上訴，本院判決如左：
    主  文
原判決撤銷，發回台灣高等法院。
    理  由
本件原判決認定上訴人甲○○明知安非他命，業經行政院衛生署於民國七十九年十月
九日以衛署藥字第九○四一四二號公告列入麻醉藥品管理條例第二條第四款所定化學
合成類麻醉藥品管理，同月十一日生效，仍基於概括犯意，意圖營利，自八十五年九
月間起至八十六年一月十一日止，在台北縣永和市○○路一六○巷三弄十七號家中或
送至台北縣永和市○○○路○段一四三號周榮欽家中，連續五次販賣安非他命予周榮
欽，每次一小包，其中二次，每次三百元，三次，每次五百元。又連續至八十六年五
月九日，在台北縣永和市福和橋下，台北市台灣大學附近及其上開家中，三次販賣安
非他命予藍志成，每次一千元。八十六年一月十一日警方先在台北縣永和市○○○路
○段一四三號查獲周榮欽吸用安非他命，扣得周榮欽所有買入用餘之安非他命一小包
（淨重○‧○四公克）及安非他命殘渣袋四個，供出來源，於同日二十時三十分許，
在台北縣永和市○○路一二五號第一次查獲上訴人。又於八十六年五月十日警方先在
台北市○○路六二號八樓八○七室查獲藍志成吸用安非他命，扣得藍志成所有買入用
餘之安非他命一小包，淨重○‧二五公克，供出來源，於同日凌晨三時十分許，在台
北縣永和市○○路一六○巷三弄十七號四樓第二次查獲上訴人等情。因而撤銷第一審
關於論處上訴人非法販賣化學合成麻醉藥品罪刑部分之判決，改判論處上訴人連續非
法販賣化學合成麻醉藥品罪刑，固非無見。
惟查：(一)、犯罪事實應依證據認定之，無證據不得推定其犯罪事實，刑事訴訟法第一
百五十四條定有明文。又共同被告所為不利於己之供述，固得採為其他共同被告犯罪
之證據，但此項不利之供述，依刑事訴訟法第一百五十六條第二項規定，仍應調查其
他必要之證據，以察其是否與事實相符，自難專憑此項供述為其他共同被告犯罪之證
據。本件上訴人始終否認有販賣安非他命與藍志成之犯行，原審僅憑共同被告藍志成
之供述，認定上訴人有前揭非法販賣麻醉藥品安非他命與藍志成之犯行，而未調查是
否有其他補強證據，足以證明上開共同被告不利於上訴人之供述是否與事實相符，自
嫌速斷。(二)、麻醉藥品限供醫藥及科學之需用，不得非法輸入、製造、運輸、販賣、
持有、施打或吸用，麻醉藥品管理條例第十三條有明文規定。故該條例第十三條之一
第二項第一款之非法販賣化學合成麻醉藥品類及其製劑罪，須以「非法」販賣為其構
成要件，並非凡販賣行為即須科以該項罪責。原判決論處上訴人非法販賣化學合成麻
醉藥品罪刑，惟於事實欄並未記載上訴人係「非法」販賣，亦有可議。上訴意旨指摘
原判決違背法令，尚非全無理由，應認有撤銷發回更審之原因。
據上論結，應依刑事訴訟法第三百九十七條、第四百零一條，判決如主文。
中      華      民      國    八十七    年      五      月    二十一    日
                              最高法院刑事第七庭
                                  審判長法官  董  明  霈
                                        法官  丁  錦  清
                                        法官  賴  忠  星
                                        法官  林  茂  雄
                                        法官  王  居  財
      右正本證明與原本無異
                                              書  記  官
中      華      民      國    八十七    年      五      月    二十六    日
